【裁判字號】    92,訴,706
【裁判日期】    920912
【裁判案由】    強盜
【裁判全文】
臺灣臺南地方法院刑事判決                          九十二年度訴字第七○六號
    公  訴  人  臺灣台南地方法院檢察署檢察官
    被      告  乙○○
    指定辯護人  甲○○
右列被告因強盜案件，經檢察官提起公訴（九十二年度偵字第四六三三號），本院判
決如左：
    主  文
乙○○共同攜帶兇器，毀越門扇，於夜間侵入住宅竊盜，累犯，處有期徒刑壹年陸月
。扣案Ｔ字型板手、手電筒各壹支均沒收。
    事  實
一、乙○○前曾因搶奪案件，經本院判處有期徒刑三年確定，甫於民國（下同）九十
    二年二月十二日經縮刑期滿執行完畢，構成累犯。詎其仍不知悔改，復夥同綽號
    「成仔」之不詳姓名年籍之成年男子，共同基於意圖為自己不法所有之犯意聯絡
    ，於九十二年四月十五日凌晨一時四十分許，由綽號「成仔」騎乘乙○○之母所
    有車號ＶＪＶ—八七五號之機車並搭載乙○○，且一同攜帶客觀上可供兇器使用
    之Ｔ字型板手，及照明用之手電筒各一支，至位於台南縣新化鎮○○○路六十一
    巷十七弄二號丙○○住處後，即推由綽號「成仔」在外把風，再由丙○○持Ｔ字
    型板手毀壞該住處大門門鎖後，夜間侵入乙○○位於上址之住宅二樓丙○○臥室
    內，並以手電筒照明，以便利其在夜間徒手翻動抽屜以尋找財物之方式，竊得丙
    ○○所有新台幣（下同）三十三元、戒指三枚、女用手錶一只、手機一支及手鍊
    一條，共計市價約五萬八千零三十三元之物品。乙○○於得手後，在丙○○前開
    住宅一樓大門處，適巧遭逢晚歸之丙○○，丙○○隨即大喊「有賊」，綽號「成
    仔」迅即騎乘前開機車逃逸無蹤，丙○○即徒手將乙○○抓住，並報警而循線查
    悉上情。
二、案經告訴人丙○○及其兄張德明訴由台南縣警察局新化分局報告台灣台南地方法
    院檢察署檢察官偵查起訴。
    理  由
一、右揭事實，業據被告乙○○於警訊時及偵審中均坦承不諱，核與告訴人丙○○於
    警訊時指訴：四月十五日凌晨二時五分許，我返家時發現有一竊賊手持手電筒，
    於是我就大聲喊叫有賊，希望在睡覺的哥哥即另一位告訴人張德明能夠聽到，後
    來我就當場把該名竊賊抓住，結果從該名竊賊身上就掉出我所有的現金三十三元
    、戒指三枚、女用手錶一只、手機一支及手鍊一條，共計市價約五萬八千零三十
    三元之物品，後來該名竊賊經我當場指認就是被告乙○○，至於另外一名竊賊，
    當時在我住處大門門外，聽到聲響，他就衝向我的方向，剛好我哥哥也下來，後
    來另一名竊賊就騎機車逃跑等語互核相符（參見警卷第四頁背面），足以補強被
    告自白之真實性。此外，復有扣押物品清單及贓物認領保管單各一紙，其上載有
    被告乙○○所竊得之物品，包含：丙○○所有現金三十三元、戒指三枚、女用手
    錶一只、手機一支及手鍊一條，共計市價約五萬八千零三十三元之物品乙節附卷
    ，以及被告乙○○所有供竊盜所用之工具Ｔ型板手及手電筒各一支之扣押單附卷
    足憑，是以被告乙○○與綽號「成仔」二人於夜間侵入告訴人丙○○前開住處，
    並持Ｔ字型板手破壞門鎖，進入告訴人丙○○臥室，並翻動抽屜竊取財物，足見
    其有為自己不法所有之意圖，殆無疑義。綜上所述，被告乙○○前開攜帶兇器，
    毀越門扇，於夜間侵入住宅竊盜之犯行，已堪認定，其犯行應予依法論科。
二、核被告乙○○所為，係犯刑法第三百二十一條第一項第一款、第二款、第三款之
    攜帶兇器，毀越門扇，於夜間侵入住宅竊盜罪。被告乙○○與綽號「成仔」之成
    年男子就上開犯行，有犯意聯絡及行為分擔，皆為共同正犯。按刑法第三百二十
    九條之準強盜罪，必以被害人對於竊盜之既遂或未遂犯，有加以逮捕之意思與行
    為，竊盜犯為脫免逮捕而當場對被害人施以強暴為其成立要件，最高法院七十一
    年台上字第三四六七號裁判意旨可資參照。是以若竊盜者於竊盜既遂後，經被害
    人發現而欲加以逮捕時，並未對被害人有何施強暴脅迫之行為，則不得以準強盜
    罪名相繩，自不待言。又按準強盜罪在形式上言，雖類似竊盜與搶奪罪與強制罪
    之結合犯，但條文稱以強盜論，即具備本條特別構成要件者，即應以強盜罪論處
    ，不再更論以竊盜或搶奪之罪，是該行為人因防護贓物、脫免逮捕或湮滅罪證而
    當場施強暴、脅迫之行為，並不獨立構成犯罪，故而本條之罪，應屬單純一罪，
    最高法院六十三年五月二十一日決議意旨可資參照。查本件被告乙○○於遭告訴
    人丙○○發現後，並未施強暴於告訴人丙○○乙節，業據告訴人丙○○於警訊時
    陳稱：我不記得被告乙○○有持板手攻擊我等語（參見警卷第四頁背面倒數第一
    行），以及另一位告訴人即丙○○之兄張德明於警訊時陳稱：我與弟弟丙○○在
    制服歹徒時，歹徒並未持武器或其他工具反抗等語（參見警卷第六頁背面倒數第
    一行及第二行），是以將渠等二位告訴人之證言相互勾稽即可知，被告乙○○於
    遭告訴人丙○○發現後，並未有何施暴力或脅迫於告訴人二人之行為，已堪認定
    ，則被告前開所為應係犯刑法第三百二十一條第一項第一款、第二款、第三款之
    加重竊盜罪，公訴意旨漏未斟酌此點，而認被告乙○○係犯同法第三百二十九條
    、第三百三十條第一項之罪，尚有未洽，且參酌前開說明，準強盜罪之罪質既屬
    單純一罪而非結合犯，則本院於變更所引用法條時所牽涉者的問題即為變更法條
    之問題，是以準強盜罪與加重竊盜罪之基本事實即竊盜事實既為同一，則依據刑
    事訴訟法第三百條之規定，本院自應予以審理並予以變更其起訴法條。查被告乙
    ○○前曾因搶奪案件，經本院判處有期徒刑三年確定，甫於九十二年二月十二日
    經縮刑期滿執行完畢，有卷附台灣高等法院被告全國前案記錄表一紙可按，其受
    有期徒刑之執行完畢，五年以內再犯本件有期徒刑以上之罪，為累犯，依法加重
    其刑。爰審酌被告乙○○犯罪動機、犯罪手段及犯後坦承犯行等一切情狀，量處
    如主文所示之刑，以示懲儆。至扣案Ｔ型板手及手電筒各一支，係被告所有且屬
    供其竊盜所用之工具，業據其自承在卷，爰依法宣告沒收。
據上論斷，應依刑事訴訟法第二百九十九條第一項前段、第三百條，刑法第二十八條
、第三百二十一條第一項第一款、第二款、第三款、第四十七條、第三十八條第一項
第二款，判決如主文。
本案經檢察官羅瑞昌到庭執行職務。
中      華      民      國      九十二      年      九      月    十二  日
                                        臺灣臺南地方法院刑事第三庭
                                            法  官    謝  家  宜
右正本證明與原本無異。
如不服本判決，應於判決送達後十日內，向本院提出上訴狀（應附繕本）。
                                            書記官    李  佩  珊
中      華      民      國      九十二      年      九      月   十八   日
附錄法條：
中華民國刑法第三百二十一條第一項
犯竊盜罪而有左列情形之一者，處六月以上、五年以下有期徒刑：
一  於夜間侵入住宅或有人居住之建築物、船艦或隱匿其內而犯之者。
二  毀越門扇、牆垣或其他安全設備而犯之者。
三  攜帶兇器而犯之者。
四  結夥三人以上而犯之者。
五  乘火災、水災或其他災害之際而犯之者。
六  在車站或埠頭而犯之者。


司法院資訊處製作；財團法人民間司法改革基金會備份。
